臺灣桃園地方法院刑事判決
111年度審易字第211號
公  訴  人  臺灣桃園地方檢察署檢察官
被      告  李欣綺


上列被告因詐欺案件，經檢察官提起公訴（110年度偵字第39092
號），被告於本院準備程序進行中，就被訴事實為有罪之陳述，
經本院告知簡式審判程序意旨，並聽取當事人之意見後，本院合
議庭裁定由受命法官獨任依簡式審判程序審理，判決如下：
    主  文
甲○○幫助犯詐欺取財罪，處有期徒刑參月，如易科罰金，以新
臺幣壹仟元折算壹日。
    事實及理由
一、犯罪事實：
　　甲○○明知申辦行動電話門號並無特殊條件之限制，任何人均
    可自行到電信公司或通訊行申辦行動電話門號而無特別之窒
    礙，又現今社會詐騙情形猖獗，詐騙集團收購行動電話門號
    供刊登廣告、電話轉接、內部連繫或藉以實施詐騙之用等新
    聞層出不窮，而可預見真實姓名年籍均不詳之成年女子（無
    證據證明其未滿18歲，下稱「不詳成年女子」），在網路刊
    登「辦門號，換現金」之訊息，而向其收購行動電話門號，
    該門號可能供不法詐騙份子利用，而有幫助他人為詐欺犯罪
    之虞，竟不違背其本意，基於幫助他人詐欺取財之犯意，於
    民國109年11月15日某時，在新北市新莊區台灣大哥大股份
    有限公司（下稱「台灣大哥大公司」）某門市外，將其向台
    灣大哥大公司所申辦行動電話門號SIM卡共5張（其中1支號
    碼為0000000000號，下稱「373門號」），以每張SIM卡，新
    臺幣（下同）200元之代價，出售並交付予「不詳成年女子
    」。俟輾轉取得「本案行動電話門號」SIM卡之某詐欺集團
    成員間（無證據顯示甲○○知悉或可得而知該詐欺集團成員達
    3人以上或其中含有少年成員，下稱「本案詐欺集團」），
    即共同意圖為自己不法之所有，基於詐欺取財之犯意聯絡，
    由「本案詐欺集團」成員於110年6月23日下午4時39分許，
    先佯以丙○○○姪子名義，以「373門號」撥打電話，向丙○○○
    誆稱已將行動電話門號更換為上開門號，再以該門號加為丙
    ○○○之通訊軟體LINE（下稱LINE）好友後，復以LINE撥打語
    音通話向丙○○○訛稱需錢孔急，央以借款等語，致丙○○○陷於
    錯誤，於110年6月25日上午11時33分許，在新北市○○區○○○
    路00號「新莊區農會」西盛分部，臨櫃匯款18萬元至「本案
    詐欺集團」成員所掌控而由李嘉慧（所涉幫助詐欺取財罪嫌
    ，由檢察官另案偵辦）所申辦之合作金庫商業銀行股份有限
    公司帳號0000000000000號帳戶（下稱「李嘉慧合庫帳戶」
    ）內。嗣丙○○○驚覺受騙報警後，始為警循線查獲上情。
二、證據名稱：
　㈠被告甲○○分別於警詢、本院準備程序及審理中之自白。
　㈡證人即告訴人丙○○○、證人李佳慧分別於警詢中之證述。
　㈢通聯調閱查詢單、李嘉慧之合作金庫商業銀行帳戶開戶資料
    及交易明細表、丙○○○與詐欺集團成員間之社群軟體對話擷
    圖、新莊區農會匯款申請書、丙○○○之新莊區農會帳戶存摺
    影本、丙○○○報案資料（內含1.新北市政府警察局新莊分局
    光華派出所受【處】理案件證明單、受理各類案件紀錄表、
    受理詐騙帳戶通報警示簡便格式表、金融機構聯防機制通報
    單、2.內政部警政署反詐騙諮詢專線紀錄表）。
三、論罪科刑：
　㈠按刑法上之幫助犯係對於犯罪與正犯有共同之認識，而以幫
    助之意思，於正犯實行犯罪之前或犯罪之際，為犯罪構成要
    件以外之行為，而予以助力，使之易於實行或完成犯罪行為
    之謂。所謂以幫助之意思而參與者，指其參與之原因，僅在
    助成正犯犯罪之實現者而言，又所謂參與犯罪構成要件以外
    之行為者，指其所參與者非直接構成某種犯罪事實之內容，
    而僅係助成其犯罪事實實現之行為者（最高法院88年度台上
    字第1270號、97年度台上字第1911號判決意旨參照）。查被
    告將其所申辦台灣大哥大公司行動電話門號SIM卡5個出售並
    交付予「不詳成年女子」後，取得上開行動電話門號之「本
    案詐欺集團」成員再以其中之「373門號」撥打電話向告訴
    人丙○○○施以詐術，令告訴人陷於錯誤後，匯款至「本案詐
    欺集團」成員所掌控之「李嘉慧合庫帳戶」而交付財物，
　　是被告所為係對他人遂行詐欺取財之犯行資以助力而實施犯
    罪構成要件以外之行為，且在無積極證據證明被告係以正犯
    之犯意參與犯罪行為之情形下，應認被告所為僅成立幫助犯
    ，而非論以正犯。
　㈡次按幫助犯係從屬於正犯而成立，並無獨立性，故幫助犯須
    對正犯之犯罪事實，具有共同認識而加以助力，始能成立，
    其所應負責任，亦以與正犯有同一認識之事實為限，若正犯
    所犯之事實，超過其共同認識之範圍時，則幫助者事前既不
    知情，自不負責（最高法院75年度台上字第1509號判決意旨
    參照）。茲查，被告雖可預見交付上開行動電話門號SIM 卡
    ，足以幫助詐欺集團施以詐術後取得財物，主觀上有幫助詐
    欺之不確定故意，惟尚不能據此即認被告亦已知悉「本案詐
    欺集團」成員之人數有3 人以上而詐欺取財，復無證據證明
    被告對於「本案詐欺集團」之詐騙手法及分工均有所認識及
    知悉，依「所犯重於所知，從其所知」之法理，此部分尚無
    從遽以論斷被告成立幫助三人以上共同犯詐欺取財罪嫌。
  ㈢核被告所為，係犯刑法第30條第1 項前段、第339 條第1 項
    之幫助犯詐欺取財罪。
　㈣依照司法院釋字第775號解釋意旨及刑事訴訟法第161條第1項
    可知，檢察官就前階段被告構成「累犯事實」負擔主張及舉
    證責任，並就後階段被告依累犯規定「加重其刑事項」負擔
    主張及說明責任，倘若檢察官未主張或具體指出累犯事實及
    加重事項之證明方法，為貫徹舉證責任之危險結果，以及刑
    事訴訟法第163條第2項但書目的性限縮以有利被告事項為限
    ，法院既基於補充性之調查地位，得斟酌個案情節，曉諭檢
    察官聲請調查證據，縱未為補充性調查，而未認定被告構成
    累犯或加重其刑，亦難謂有應調查而不予調查之違法（最高
    法院110年度台上大字第5660號裁定意旨參照）。本件檢察
    官於本院審理時並未就被告有無構成累犯之事實及加重其刑
    事項具體指出證明方法，揆諸上開意旨，本院自無從僅憑非
    屬原始資料之被告前案紀錄表，遽以依職權認定被告構成累
    犯之事實。
　㈤被告幫助他人遂行詐欺取財之犯行，為幫助犯，爰依刑法第3
    0條第2 項之規定，按正犯之刑減輕之。
　㈥爰審酌被告可預見將行動電話門號之SIM 卡提供他人恐遭詐
    欺成員用以詐騙他人財物，竟仍未經詳細查證，任意將SIM
    卡出售而交予他人使用，助長詐騙財產犯罪之風氣，造成無
    辜民眾受騙而受有金錢損失，並使執法人員難以追查正犯之
    真實身分，所為誠屬不當，又雖本件檢察官就被告構成累犯
    或加重其刑事項並未具體指出證明方法，已如前述，然本院
    仍可就累犯資料在刑法第57條第5款中予以審酌及評價（最
    高法院110年度台上大字第5660號裁定意旨參照）。衡酌被
    告前因詐欺案件，經判處有期徒刑2月確定，並於106年7月1
    2日執行完畢等情，有被告臺灣高等法院被告前案紀錄表附
    卷可參，被告雖坦承犯行，尚有悔意，然素行不佳，兼衡以
    被告之生活及經濟狀況、年紀及智識程度等一切情狀，量處
    如主文所示之刑，並諭知易科罰金之折算標準，以示懲儆。
四、沒收：
　　被告於本院準備程序中供稱其出售所申辦之台灣大哥大公司
    SIM 卡5個，並未獲得報酬等語明確（見本院卷第57頁），
    本院亦查無積極具體證據足認被告因交付上開SIM卡而獲有
    金錢或其他利益等犯罪所得，自不生犯罪所得應予沒收之問
    題。
五、應依刑事訴訟法第273條之1第1項、第299條第1項前段、第3
    10條之2、第454條第1項，刑法第30條第1項前段、第2項、
    第339條第1項、第41條第1項前段，刑法施行法第1條之1第1
    項，判決如主文。
六、如不服本判決應於收受判決後20日內向本院提出上訴書狀，
    並應敘述具體理由。其未敘述上訴理由者，應於上訴期間屆
    滿後20日內向本院補提理由書（均須按他造當事人之人數附
    繕本）「切勿逕送上級法院」。
本案由檢察官賴建如、乙○○提起公訴，經檢察官李孟亭到庭執行
職務。
中　　華　　民　　國　　111 　年　　8 　　月　　12　　日
                  刑事審查庭  法　官　李雅雯
以上正本證明與原本無異。
如不服本判決應於收受判決後20日內向本院提出上訴書狀，並應
敘述具體理由。其未敘述上訴理由者，應於上訴期間屆滿後20日
內向本院補提理由書（均須按他造當事人之人數附繕本）「切勿
逕送上級法院」。
　　　　　　　　　　　　　　　書記官　沈詩婷  
中　　華　　民　　國　　111 　年　　8 　　月　　15　　日
附錄本案論罪科刑法條： 
中華民國刑法第30條（幫助犯及其處罰）
幫助他人實行犯罪行為者，為幫助犯。雖他人不知幫助之情者，
亦同。
幫助犯之處罰，得按正犯之刑減輕之。
中華民國刑法第339條（普通詐欺罪）
意圖為自己或第三人不法之所有，以詐術使人將本人或第三人之
物交付者，處5 年以下有期徒刑、拘役或科或併科50萬元以下罰
金。
以前項方法得財產上不法之利益或使第三人得之者，亦同。
前二項之未遂犯罰之。